臺灣高等法院刑事裁定
109年度抗字第1057號
抗  告  人
即  受刑人  馮遠惠



上列抗告人因聲請定其應執行刑案件，不服臺灣新竹地方法院中
華民國109年5月22日裁定（109年度聲字第630號），提起抗告，
本院裁定如下：
    主  文
抗告駁回。                                              
    理  由
一、原裁定意旨略以：抗告人即受刑人馮遠惠所犯如附表編號1
    至7所示之罪、經臺灣新竹地方法院以108年度聲字第578號
    裁定定應執行有期徒刑3年7月確定；編號8至編號17、編號2
    0至編號22所示之罪，經臺灣新竹地方法院以108年度易字第
    577號判決定應執行有期徒刑2年10月確定；編號18至編號19
    所示之罪，經臺灣新竹地方法院以108年度易字第577號判決
    定應執行有期徒刑10月確定；編號23至編號24、編號26至編
    號28所示之罪，經臺灣新竹地方法院以108年度訴字第545號
    判決定應執行有期徒刑1年10月確定；編號25、編號29至編
    號30所示之罪，經臺灣新竹地方法院以108年度訴字第545號
    判決定應執行有期徒刑2年確定，依前說明，前揭裁定之執
    行刑當然失效，原審法院自應以其所犯各罪宣告刑為基礎，
    並應受前開裁判所為定應執行刑內部界限之拘束，而在上開
    曾定應執行刑加總後之11年1月總和範圍內，考量受刑人犯
    施用第一級毒品5次、施用第二級毒品2次、竊盜17次、加重
    竊盜3次、收受贓物1次、搶奪2次之犯罪類型、行為態樣、
    手段、動機之相同或相類，則於併合處罰時，因其責任非難
    重複之程度較高，揆諸上揭說明，應於酌定應執行刑之際，
    考量上情並反映於所定刑度，俾貫徹罪刑相當原則，以維護
    公平正義、法律秩序之理念及目的等總體情狀，綜合判斷，
    裁定應執行刑有期徒刑10年6月等語。
二、抗告意旨略以：㈠刑法之量刑，固屬法院自由裁定之職權行
    使，惟刑事審判之量刑，首在實現刑罰之分配的正義，故法
    院對科刑判決之被告量刑應符合罪刑相當原則，使罪當其罪
    ，以契合人民之法律情感，因此刑法第57條明定，科刑時應
    審酌一切情狀，尤應注意該條所列各款情形，以為科刑輕重
    之標準，惟法院行使此項職權時，若違反比例原則、平等原
    則時，自有濫用裁量權之違法（最高法院95年度台上字第17
    79號判決意旨參照）。㈡而連續犯之規定廢除後是否會因數
    罪併罰而使刑罰過重，而產生不合理之現象，即應逐一檢討
    各罪名之規定，再決定其性質係數罪或一罪而為，避免行為
    人穩定的人格傾向，總之相對的刑罪之使用，必須逐漸退縮
    之情形下，對於數罪併罰之量刑，對於第一重宣告刑固然是
    全數計入應執行刑之基數，但第二重宣告刑開始則照責任遞
    減係數，因此刑法第51條第5款宣告多數有期徒刑者，於各
    刑中最長期以各刑合併下定其刑期，意旨非單純數式累加計
    算，基此兼衡被告均係於密接之時間內行為，本件各次之犯
    行顯見被告犯罪期間非長，應就被告所犯各罪所宣告有期徒
    刑定其適當應執行之刑。㈢抗告人所犯毒品等罪合併前宣告
    之刑累計為11年4月，而合併後定應執行10年6月，合併後只
    減8月，按照責任遞減係數逐漸退縮，刑罰顯不相當，此違
    背法令。綜上所述，抗告人懇求給予一個合理公平的裁定，
    予以抗告人一個從新輕罪云云。
三、按數罪併罰之定應執行之刑，係出於刑罰經濟與責罰相當之
    考量，並非予以犯罪行為人或受刑人不當之利益，為一種特
    別的量刑過程，相較於刑法第57條所定科刑時應審酌之事項
    係對一般犯罪行為之裁量，定應執行刑之宣告，乃對犯罪行
    為人本身及所犯各罪之總檢視，除應考量行為人所犯數罪反
    應出之人格特性，並應權衡審酌行為人之責任與整體刑法目
    的及相關刑事政策，在量刑權之法律拘束性原則下，依刑法
    第51條第5款之規定，採限制加重原則，以宣告各刑中之最
    長期為下限，各刑合併之刑期為上限，但最長不得逾30年，
    資為量刑自由裁量權之外部界限，並應受法秩序理念規範之
    比例原則、平等原則、責罰相當原則、重複評價禁止原則等
    自由裁量權之內部抽象價值要求界限之支配，使以輕重得宜
    ，罰當其責，俾符合法律授與裁量權之目的，以區別數罪併
    罰與單純數罪之不同，兼顧刑罰衡平原則（最高法院100年
    度台上字第21號判決意旨參照）。至數罪併罰合併定應執行
    刑之制度目的，在就所犯數罪，以各罪宣告刑為基礎，合併
    後綜合評價犯罪人最終應具體實現多少刑罰，方符合罪責相
    當要求並達刑罰目的。足見宣告刑與應執行刑有別，其應裁
    量事項，論理上應有不同。刑法第51條明定數罪併罰之方法
    ，就宣告多數有期徒刑者，於該條第5款所定界限內，其衡
    酌之裁量因子為何，法無明文。惟依其制度目的，應綜合評
    價各罪類型、關係、法益侵害之綜合效果，考量犯罪人個人
    特質，認應對之具體實現多少刑度，即足達到矯治教化之必
    要程度，並符罪責相當原則，以緩和宣告刑可能存在之不必
    要嚴苛。此裁量權之行使，屬實體法上賦予法院依個案裁量
    之職權，如所為裁量未逾法定刑範圍，且無違背制度目的、
    公平正義或濫用裁量權情形，即無違法可言（最高法院105
    年度台抗字第927號裁定意旨參照）。
四、經查：抗告人馮遠惠因犯如原裁定附表所示各罪，經臺灣新
    竹地方法院先後判處如附表所示之刑確定，且原裁定附表編
    號3至30所示之罪，其犯罪時間係在原裁定附表編號1至2所
    示裁判確定日（即民國107年7月23日）前所犯，有各該判決
    書及本院被告前案紀錄表在卷可稽。又抗告人所犯如原裁定
    附表編號1至7所示之罪，經臺灣新竹地方法院以108年度聲
    字第578號裁定定應執行有期徒刑3年7月確定；附表編號8至
    17、20至22所示之罪，經臺灣新竹地方法院以108年度易字
    第577號判決定應執行有期徒刑2年10月確定；附表編號18至
    19所示之罪，經臺灣新竹地方法院以108年度易字第577號判
    決定應執行有期徒刑10月確定；附表編號23至24、26至28所
    示之罪，經臺灣新竹地方法院以108年度訴字第545號判決定
    應執行有期徒刑1年10月確定；附表編號25、29至30所示之
    罪，經臺灣新竹地方法院以108年度訴字第545號判決定應執
    行有期徒刑2年確定。茲檢察官聲請原審法院定其應執行之
    刑，經原審法院認聲請為正當，就原裁定附表編號1至30所
    示之罪，定其應執行刑有期徒刑10年6月。而原裁定所定之
    應執行刑，分別係在各宣告有期徒刑之最長期（即1年）以
    上，各刑合併之刑期（即13年10月）以下，經核並未逾越刑
    法第51條第5款之外部性界限，且符合上開裁判前所定應執
    行刑加計其他裁判所處刑期之量刑裁量之內部性界限（即11
    年1月＝3年7月+2年10月+10月+1年10月+2年）。又參酌抗告
    人所犯各罪分別為施用第一級毒品5次、施用第二級毒品2次
    、竊盜17次、加重竊盜3次、收受贓物1次、搶奪2次，各罪
    之犯罪類型、行為態樣、手段、動機之或屬相同或相類，其
    責任非難重複之程度較高，並審酌原裁定附表所示之罪刑全
    部相加為13年10月，然原審僅酌定其刑為10年6月已屬從輕
    ，難認有明顯過重而違背比例原則之情形，自屬法院裁量職
    權之適法行使。抗告人執前詞而請求從輕量刑云云，顯非有
    據，為無理由，應予駁回。另原裁定附表編號28之「宣告刑
    」欄，應由「有期徒刑6月，如易科罰金，以新臺幣1,000元
    折算1日。（註）」更正為「有期徒刑5月，如易科罰金，以
    新臺幣1,000元折算1日。（註）」，惟此等部分均不影響原
    裁定本旨，附此敘明。
據上論斷，應依刑事訴訟法第412條，裁定如主文。
中　　華　　民　　國　　109 　年　　7 　　月　　15  　日
                  刑事第八庭    審判長法　官  陳世宗
                                      法　官  吳勇毅
                                      法　官  呂寧莉
以上正本證明與原本無異。
如不服本裁定，應於收受送達後五日內向本院提出再抗告狀。
                                      書記官  陳靜雅
中　　華　　民　　國　　109 　年　　7 　　月　　15　　日